臺灣臺北地方法院交通事件裁定　　　　96年度交聲字第48號
異議人即
受處分人　甲○○
上列受處分人因違反道路交通管理處罰條例案件，對於臺北市交
通事件裁決所民國九十六年一月三日所為之處分（原處分案號：
北市裁二字第裁二二－ＡＥＵ二二一二八八號、北市裁二字第裁
二二－ＡＥＵ二二一二八九號），聲明異議，本院裁定如下：
    主  文
原處分均撤銷。
甲○○車輛所有人因汽車駕駛人駕車行駛人行道，應歸責於車輛
所有人，處罰鍰新臺幣陸佰元，並記違規點數壹點。
甲○○車輛所有人因汽車駕駛人駕駛汽車有違反道路交通管理處
罰條例之行為，拒絕停車接受稽查而逃逸，應歸責於車輛所有人
，處罰鍰新臺幣仟元，並記違規點數壹點。
    理  由
一、按機器腳踏車行駛之車道及轉彎，應依標誌或標線之規定行
    駛；無標誌或標線者，不得在人行道行駛。道路交通安全規
    則第九十九條第一項第四款定有明文。而汽車駕駛人，爭道
    行駛駕車行駛人行道者，處新臺幣（下同）六百元以上一千
    八百元以下罰鍰；汽車駕駛人違反道路交通管理處罰條例第
    四十五條之規定者，除依原條款處罰鍰外，並記違規點數一
    點；且道路交通管理處罰條例所稱之「車輛」，係指在道路
    上以原動機行駛之汽車（包括機器腳踏車）或以人力、獸力
    行駛之車輛，道路交通管理處罰條例第四十五條第六款及第
    六十三條第一項第一款、第三條第八款亦分別定有明文。又
    汽車駕駛人，駕駛汽車有違反本條例之行為，經交通勤務警
    察或依法令執行交通稽查任務人員制止時，不聽制止或拒絕
    停車接受稽查而逃逸者，除按各該條規定處罰外，處三千元
    以上六千元以下罰鍰；而汽車駕駛人違反道路交通管理處罰
    條例第六十條第一項之規定者，除依原條款處罰鍰外，並記
    違規點數一點，道路交通管理處罰條例第六十條第一項及第
    六十三條第一項第一款亦分別定有明文。次按道路交通管理
    處罰條例之處罰，受舉發違反道路交通管理事件之受處罰人
    ，認為受舉發之違規行為應歸責他人者，應於舉發違反道路
    交通管理事件通知單應到案日期前，檢附相關證據及應歸責
    人相關證明文件，向處罰機關告知應歸責人，處罰機關應即
    另行通知應歸責人到案依法處理。逾期未依規定辦理者，仍
    依本條例各該違反條款規定處罰。有道路交通管理處罰條例
    第八十五條第一項定有明文。
二、本件異議人即受處分人甲○○於民國九十五年四月一日二十
    三時十二分許，駕駛車牌號碼ＹＰＴ－一一一號輕型機車，
    在臺北市○○街與文林路口，因駕車行駛人行道及經警制止
    攔停不停加速逃逸，而為臺北市政府警察局士林分局蘭雅派
    出所以受處分人有違反前揭道路交通管理處罰條例第四十五
    條第六款及第六十條第一項規定之行為逕行掣單舉發。受處
    分人於舉發通知單上所載之應到案日期（九十五年五月一日
    ）前向臺北市交通事件裁決所陳述意見，惟並未告知違規駕
    駛人之年籍資料，經原處分機關函轉舉發單位查覆後，仍認
    該車駕駛人於前揭時地有行駛人行道及拒絕停車接受稽查而
    逃逸之違規行為，原處分機關乃依前揭道路交通管理處罰條
    例第四十五條第六款（裁決書贅引第一項）、第六十條第一
    項及違反道路交通管理事件統一裁罰基準表之規定於九十六
    年一月三日分別裁處受處分人罰鍰一千八百元、六千元。
三、受處分人於本院調查時否認有騎乘上開機車行駛人行道之違
    規行為，辯稱：車牌號碼ＹＰＴ－一一一號之機車確實為我
    所有，但是我並沒有在九十五年四月一日晚上十一時十二分
    行經雙溪街文林路口，因為我是開機車行的，有時候我會將
    這輛機車借給朋友或客人使用，我無法肯定當天是借給哪個
    朋友或客人云云。惟查：
  (一)上開車號輕型機車之駕駛人有於前揭時間行駛人行道及拒絕
    停車接受稽查而逃逸之違規事實，已據開單告發受處分人之
    員警乙○○於本院九十六年二月六日調查時結證稱：九十五
    年四月一日晚上十一時許，我在臺北市○○路與雙溪街口執
    行路檢勤務，我有看到有人騎乘一輛機車行駛在人行道上，
    我就以指揮棒作勢攔檢，但是該部機車並沒有停下來，我看
    見該部機車的車號是ＹＰＴ－一一一號，廠牌為三陽，顏色
    是銀色的，該部機車因為距離我很近，並且從我面前經過，
    所以我不可能看錯車牌號碼，而該部機車之後就穿越文林路
    逃逸等語明確（本院當日訊問筆錄參照）。證人上開證述，
    與北市警交字第ＡＥＵ二二一二八八號、北市警交字第ＡＥ
    Ｕ二二一二八九號舉發違反道路交通管理事件通知單，其上
    分別註明車輛廠牌為三陽、車輛顏色為銀色之輕機車等記載
    互核相符，且為受處分人所是認，顯見證人並無誤記車號之
    情形；又前揭二舉發通知單亦分別註記有「該車由一男性駕
    駛人獨自駕駛」、「該車駕駛人由一男性駕駛人獨自一人駕
    車，行駛雙溪街人行道（由東往西方向，該處為捷運鐵道下
    方單行道）經警鳴笛攔停，拒絕停車接受交通稽查，並加速
    穿越文林路，往文林路方向逃逸」等文字，益徵證人乙○○
    所述於前揭時地親見受處分人所有之上開機車有駕駛人行駛
    人行道及拒絕停車接受稽查而逃逸等違規情事，確屬可信。
    按交通警察掣單舉發違反道路交通管理處罰條例所列之違規
    事實，本質上為行政處分，係公務員基於職務上之權力，依
    法就特定之具體事件所為之具公法上效果之單方面行政行為
    ，基於公務員為公法上行為具有公信力之原則，該行政行為
    當可被推定為真正，其據以依法處分之事實認定亦為正確無
    誤。從而，本件受處分人既未就執勤員警之舉發有誤提出相
    關證據以供調查，本院經查亦無任何證據足資證明其有捏造
    事實違法取締之情事，則執勤員警本其維護交通秩序、安全
    職責所為之舉發，自應受到合法、正確之推定。本件受處分
    人僅空言否認上開違規行為，要無可採。
  (二)至受處分人辯稱：其於上開時間並未騎車行經前述地點，其
    所有之上開車號機車有時會借給朋友或是客人使用云云乙節
    ，縱令屬實，衡情當日騎乘該機車行經上開地點之人，如確
    非受處分人本人，亦必係經其同意使用該車之人，受處分人
    理應知悉其確實身份，惟受處分人於收受舉發通知單向原處
    分機關申訴時，既未於應到案日期前檢附相關證據向原處分
    機關告知應歸責人，以供原處分機關另依法處罰該違規駕駛
    人，揆諸前揭道路交通管理處罰條例第八十五條第一項規定
    ，自仍應依該條例違反條款之規定處罰受處分人，從而原處
    分機關乃處罰該機車所有人即受處分人，於法並無不合。因
    此，本件受處分人所有上開車號機車違規行駛人行道及拒絕
    停車接受稽查而逃逸之行為洵堪認定。
四、綜上所述，受處分人所有之前揭車牌號碼輕型機車確有在前
    揭時地行駛人行道及拒絕停車接受稽查而逃逸之違規行為。
    從而，原處分機關依前揭道路交通管理處罰條例第四十五條
    第六款（原裁決書贅引第一項）、第六十條第一項及基準表
    之規定分別裁處受處分人罰鍰一千八百元、六千元，固非無
    見；惟本件受處分人既已於應到案期限前即九十五年四月二
    十一日向處罰機關陳述意見，此有臺北市交通事件裁決所二
    課收文日期註記在卷可稽，則原處分機關誤認本件受處分人
    逾越應到案期限六十日以上而逕依違反道路交通管理事件統
    一裁罰基準表所載之最高額罰鍰裁處，自有未洽；又汽車駕
    駛人駕駛汽車違反道路交通管理處罰條例第四十五條第六款
    、第六十條第一項規定者，除應依該條所規定之罰鍰處罰外
    ，並應依道路交通管理處罰條例第六十三條第一項第一款之
    規定，記違規點數一點，已如前述，原處分機關分別漏未記
    違規點數一點，即有適用法規顯然錯誤之違法，是本件聲明
    異議雖無理由，惟原處分既有前揭不當之處，即無從維持而
    應由本院予以撤銷，並另就上開違規行為，依首揭規定，裁
    處如主文第二項、第三項所示之處分，以資適法。
據上論斷，應依道路交通案件處理辦法第二十條，裁定如主文。
中　　華　　民　　國　　96　　年　　2 　　月　　15　　日
                  交通法庭  法  官  林怡秀
本件正本證明與原本無異。
如不服本裁定，應於裁定送達後五日內向本院提出抗告狀。
                            書記官  林義盛
中　　華　　民　　國　　96　　年　　2 　　月　　15　　日
